---
title: "LP3 - analiza"
author: "Lukasz Prokulski"
date: "11 sierpnia 2017"
output: 
  html_document: 
    fig_height: 8
    fig_width: 11
    self_contained: no
---

```{r, message=FALSE, warning=FALSE, error=FALSE}
library(tidyverse)
library(lubridate)

library(ggrepel) # dla ładnego umiejscowienia labelek na wykresach
```

```{r theme, message=FALSE, error=FALSE, warning=FALSE, echo=FALSE}
# some better colours theme :)
theme_set(theme_minimal() +
			 	theme(plot.title = element_text(family = NULL, face = "bold", size = 18, color = "black"),
			 			plot.subtitle = element_text(family = NULL, face = "plain", size = 12, color = "black"),
			 			plot.caption = element_text(family = NULL, face = "italic", size = 9, color = "darkgray"),
			 			plot.background = element_rect(fill="#efefef", color="#aaaaaa"),
			 			panel.background = element_rect(fill = "white", color="black"),
			 			strip.text.x = element_text(face = "bold")))
```



# Pobranie danych

Skorzystamy z archiwum Listy Trójki zebranym na stronie [LP3.pl](http://www.lp3.pl/) - klikając w kolejne numery notowań po prawej stronie widzimy, że zmienia się adres strony według schematu http://www.lp3.pl/alpt.phtml?m=1&nn=XXX gdzie XXX to kolejny numer. Trzeba znaleźć największy numer i przejść przez kolejne strony (dla XXX od jeden do tej największej liczby).

Analiza kodu HTML strony pozwala na wybranie odpowiednich jej fragmentów i tym samym zgromadzenie danych. Szczegółowym kodem nie będę zamęczał - znajduje się na [GitHubie](https://github.com/prokulski/LP3/blob/master/get_lp3_data.R)

Swoją drogą na [LP3.pl](http://www.lp3.pl/) znajdziecie część z poniższych analiz.

# Przygotowanie danych do dalszych analiz

Przydział punktów: 30 za pierwsze miejsce, 29 za drugie itd

Tylko 30 pierwszych piosenek z notowania

```{r, message=FALSE, warning=FALSE, error=FALSE, eval=FALSE}
notowania <- readRDS("notowania_raw.RDS")

notowania_analiza <- notowania %>%
   mutate(NotowanieData = make_date(NotowanieRok,
                                    NotowanieMiesiac,
                                    NotowanieDzien)) %>%
   select(PozAkt, Artist, Title, NotowanieNumer, NotowanieData, NotowanieProwadzacy, Kraj) %>%
   filter(PozAkt <= 30) %>%
   mutate(Punkty = 31-PozAkt)
```


```{r, message=FALSE, warning=FALSE, error=FALSE, echo=FALSE}
notowania_analiza <- readRDS("notowania_analiza.RDS")
notowania_analiza$Title <- trimws(notowania_analiza$Title)
notowania_analiza$Artist <- trimws(notowania_analiza$Artist)
notowania_analiza$Artist <- gsub("SPECIAL GUITAR PERFORMANCE BY ", "",
                                notowania_analiza$Artist, fixed = TRUE)
```

# Analizy

## Prowadzący notowania

```{r, message=FALSE, warning=FALSE, error=FALSE}
prowadzacy <- notowania_analiza %>%
   select(NotowanieData, NotowanieProwadzacy) %>%
   distinct()
```

kto ile notowań prowadził?

```{r lp3_prowadzacy_01, message=FALSE, warning=FALSE, error=FALSE}
prowadzacy %>%
   group_by(NotowanieProwadzacy) %>%
   summarise(n=n()) %>%
   ungroup() %>%
   arrange(desc(n)) %>%
   mutate(Prowadzacy=factor(NotowanieProwadzacy, levels=NotowanieProwadzacy)) %>%
   ggplot() +
   geom_bar(aes(Prowadzacy, n), stat="identity", fill = "lightgreen", color = "black") +
   theme(axis.text.x = element_text(angle=90, hjust=1)) +
   labs(title = "Kto i jak dużo notowań LP3 prowadził?",
        x = "", y = "Liczba notowań",
        caption = "(c) Łukasz Prokulski, fb.com/DaneAnalizy")
```

podział notowań w roku pomiędzy osoby

```{r lp3_prowadzacy_02, message=FALSE, warning=FALSE, error=FALSE}
prowadzacy %>%
   mutate(Rok=year(NotowanieData), NotowanieProwadzacy = as.character(NotowanieProwadzacy)) %>%
   mutate(NotowanieProwadzacy = ifelse(NotowanieProwadzacy %in% c("brak emisji", "Piotr Baron", "Roman Rogowiecki", "Piotr Metz", "Piotr Stelmach", "Marek Niedźwiecki"),
                                       NotowanieProwadzacy, "inni")) %>%
   group_by(Rok, NotowanieProwadzacy) %>%
   summarise(n=n()) %>%
   ungroup() %>% 
   group_by(Rok) %>%
   mutate(p=100*n/sum(n)) %>%
   ungroup() %>%
   mutate(NotowanieProwadzacy = factor(NotowanieProwadzacy,
                                       levels = c("brak emisji", "inni", "Piotr Stelmach", "Roman Rogowiecki", "Piotr Metz", "Piotr Baron", "Marek Niedźwiecki"))) %>%
   ggplot() +
   geom_bar(aes(Rok, p, fill=NotowanieProwadzacy), stat="identity", color = "black") +
   theme(legend.position = "bottom") +
   labs(title = "Kto i jaką część notowań LP3 prowadził?",
        x = "", y = "% notowań", fill = "Prowadzący",
        caption = "(c) Łukasz Prokulski, fb.com/DaneAnalizy") +
    scale_fill_manual(values = RColorBrewer::brewer.pal(7, "Set3"))
```

# Piosenki

## najpoularniejsze piosenki (top wszechczasów)

```{r lp3_prowadzacy_03, message=FALSE, warning=FALSE, error=FALSE}
notowania_analiza %>%
   group_by(Artist, Title) %>%
   summarise(Punkty = sum(Punkty)) %>%
   ungroup() %>%
   top_n(30, Punkty) %>%
   arrange(desc(Punkty)) %>%
   mutate(Song = paste(Artist, Title, sep = " - ")) %>%
   mutate(Song = factor(Song, levels = Song)) %>%
   ggplot() +
   geom_bar(aes(Song, Punkty), stat = "identity", fill = "lightgreen", color = "black") +
   theme(axis.text.x = element_text(angle=90, hjust=1)) +
   labs(title = "Hity Listy Przebojów Trójki",
        x = "", y = "Punkty",
        caption = "(c) Łukasz Prokulski, fb.com/DaneAnalizy")
```

## Najpopularniejsze polskie piosenki 


```{r lp3_notowania_01, message=FALSE, warning=FALSE, error=FALSE}
notowania_analiza %>%
   filter(Kraj == "PL") %>%
   group_by(Artist, Title) %>%
   summarise(Punkty = sum(Punkty)) %>%
   ungroup() %>%
   top_n(30, Punkty) %>%
   arrange(desc(Punkty)) %>%
   mutate(Song = paste(Artist, Title, sep = " - ")) %>%
   mutate(Song = factor(Song, levels = Song)) %>%
   ggplot() +
   geom_bar(aes(Song, Punkty), stat="identity", fill = "lightgreen", color = "black") +
   theme(axis.text.x = element_text(angle=90, hjust=1)) +
   labs(title = "Polskie hity Listy Przebojów Trójki",
        x = "", y = "Punkty",
        caption = "(c) Łukasz Prokulski, fb.com/DaneAnalizy")
```

## najpopularniejsze piosenki w roku - wszystko

```{r lp3_notowania_05, message=FALSE, warning=FALSE, error=FALSE}
notowania_analiza %>%
   mutate(Rok=year(NotowanieData)) %>%
   group_by(Rok, Artist, Title) %>%
   summarise(Punkty=sum(Punkty)) %>%
   ungroup() %>%
   group_by(Rok) %>%
   arrange(desc(Punkty)) %>%
   mutate(PozRok = row_number()) %>%
   ungroup() %>%
   filter(PozRok == 1) %>%
   ggplot() +
   geom_bar(aes(Rok, Punkty), stat="identity", fill = "lightgreen", color = "black") +
   geom_text(aes(Rok, Punkty, label=paste(Artist, Title, sep=" - ")), angle=90,
             hjust = -0.1, vjust = 0.1) +
   expand_limits(y = c(0, 4000)) +
   labs(title = "Hity poszczególnych lat na LP3",
        x = "", y = "Punkty",
        caption = "(c) Łukasz Prokulski, fb.com/DaneAnalizy")
```

## najpopularniejsze piosenki w roku - Polska

```{r lp3_notowania_06, message=FALSE, warning=FALSE, error=FALSE}
notowania_analiza %>%
   filter(Kraj=="PL") %>%
   mutate(Rok=year(NotowanieData)) %>%
   group_by(Rok, Artist, Title) %>%
   summarise(Punkty=sum(Punkty)) %>%
   ungroup() %>%
   group_by(Rok) %>%
   arrange(desc(Punkty)) %>%
   mutate(PozRok = row_number()) %>%
   ungroup() %>%
   filter(PozRok==1) %>%
   ggplot() +
   geom_bar(aes(Rok, Punkty), stat="identity", color = "black", fill = "lightgreen") +
   geom_text(aes(Rok, Punkty, label=paste(Artist, Title, sep=" - ")),
             angle=90, hjust=-0.1, vjust=0.1) +
   expand_limits(y = c(0, 3000)) +
   labs(title = "Polskie hity poszczególnych lat na LP3",
        x = "", y = "Punkty",
        caption = "(c) Łukasz Prokulski, fb.com/DaneAnalizy")
```

# Wykonawcy

## najpopularniejszy artysta całej listy - wszystko

```{r lp3_notowania_02, message=FALSE, warning=FALSE, error=FALSE}
notowania_analiza %>%
   group_by(Artist) %>%
   summarise(Punkty = sum(Punkty)) %>%
   ungroup() %>%
   arrange(desc(Punkty), Artist) %>%
   top_n(30, Punkty) %>%
   mutate(Artist = factor(Artist, levels = Artist)) %>%
   ggplot() +
   geom_bar(aes(Artist, Punkty), stat="identity", fill = "lightgreen", color = "black") +
   theme(axis.text.x = element_text(angle=90, hjust=1)) +
   labs(title = "Najlepsi wykonawcy na Liście Przebojów Trójki",
        x = "", y = "Punkty",
        caption = "(c) Łukasz Prokulski, fb.com/DaneAnalizy")
```


Lista najlepszych artystów

```{r, message=FALSE, warning=FALSE, error=FALSE}
top_artists <- c("U2", "HEY", "KULT", "MADONNA", "DEPECHE MODE",
                 "MAANAM", "COLDPLAY", "LADY PANK", "METALLICA",
                 "REPUBLIKA", "STING", "PEARL JAM")
```

## najpopularniejszy artysta całej listy - Polska

```{r lp3_notowania_03, message=FALSE, warning=FALSE, error=FALSE}
notowania_analiza %>%
   filter(Kraj=="PL") %>%
   group_by(Artist) %>%
   summarise(Punkty=sum(Punkty)) %>%
   ungroup() %>%
   arrange(desc(Punkty), Artist) %>%
   top_n(30, Punkty) %>%
   mutate(Artist=factor(Artist, levels = Artist)) %>%
   ggplot() +
   geom_bar(aes(Artist, Punkty), stat="identity", fill = "lightgreen", color = "black") +
   theme(axis.text.x = element_text(angle=90, hjust=1)) +
   labs(title = "Najlepsi polscy wykonawcy na Liście Przebojów Trójki",
        x = "", y = "Punkty",
        caption = "(c) Łukasz Prokulski, fb.com/DaneAnalizy")
```

## Forma artystów na przestrzeni lat

```{r lp3_notowania_04, message=FALSE, warning=FALSE, error=FALSE}
# forma artystów na przestrzeni lat
notowania_analiza %>%
#   filter(Artist %in% top_artists) %>%
   # liczba punktów artysty per rok
   mutate(Rok = year(NotowanieData)) %>%
   group_by(Rok, Artist) %>%
   summarise(Punkty=sum(Punkty)) %>%
   ungroup() %>%
   # liczba lat, w których artysta był notowany
   group_by(Artist) %>%
   mutate(n_years = n()) %>%
   ungroup() %>%
   # tylko ci, którzy są na liście co najmniej w 10 latach
   filter(n_years >= 10) %>%
   # kolejność artystów wg punktów dla każdego roku
   group_by(Rok) %>%
   arrange(desc(Punkty)) %>%
   mutate(npos = row_number()) %>%
   ungroup() %>%
   ggplot() +
   geom_point(aes(Rok, npos, color=Artist), size = 2, show.legend = FALSE) +
   geom_smooth(aes(Rok, npos, color=Artist),  method = "loess",
               show.legend = FALSE, se = FALSE, size=1, alpha = 0.4) +
   facet_wrap(~Artist) +
   scale_y_reverse() +
   labs(title = "Artyści na Liście Przebojów Trójki - zajmowane miejsce w czasie",
        x = "", y = "Pozycja na liście",
        caption = "(c) Łukasz Prokulski, fb.com/DaneAnalizy")
```


## wynik artysty dla kolejnych notowań

```{r lp3_notowania_07, message=FALSE, warning=FALSE, error=FALSE}
notowania_analiza %>%
   filter(Artist %in% top_artists) %>%
   group_by(NotowanieData) %>%
   mutate(Punkty = sum(Punkty)) %>%
   ungroup() %>%
   ggplot() +
   geom_point(aes(NotowanieData, Punkty),
              color = "gray", alpha = 0.4, show.legend = FALSE) +
   geom_smooth(aes(NotowanieData, Punkty),  method = "loess",
               show.legend = FALSE, se = FALSE, size = 1.4, color = "orange") +
   facet_wrap(~Artist) +
   labs(title = "Hity Listy Przebojów Trójki",
        x = "", y = "Punkty",
        caption = "(c) Łukasz Prokulski, fb.com/DaneAnalizy")
```

# Analiza poszczególnych artystów

## najpopularniejsze piosenki w danym roku wskazanego artysty

```{r lp3_notowania_08, message=FALSE, warning=FALSE, error=FALSE}
artysta <- "MAANAM"

notowania_analiza %>%
   filter(Artist==artysta) %>%
   mutate(Rok=year(NotowanieData)) %>%
   group_by(Rok, Title) %>%
   summarise(Punkty=sum(Punkty)) %>%
   ungroup() %>%
   group_by(Rok) %>%
   arrange(desc(Punkty)) %>%
   mutate(RokPoz=row_number()) %>%
   ungroup() %>%
   arrange(Rok, desc(Punkty), Title) %>%
   filter(RokPoz==1) %>%
   ggplot() +
   geom_bar(aes(Rok, Punkty), stat="identity",
            color = "black", fill = "lightgreen") +
   geom_text(aes(Rok, Punkty, label=Title),
             angle=90, hjust=-0.1, vjust=0.1) +
   expand_limits(y = c(0, 900)) +
   labs(title = paste0(artysta, " - najlepsze piosenki w poszczególnych latach"),
        x = "", y = "Punkty",
        caption = "(c) Łukasz Prokulski, fb.com/DaneAnalizy")
```

##  artysta i jego piosenki na przestrzeni lat

```{r lp3_notowania_10, message=FALSE, warning=FALSE, error=FALSE}
notowania_analiza %>%
#   filter(year(NotowanieData) >= 1991, year(NotowanieData) <= 1996) %>%
   filter(Artist %in% top_artists) %>%
   ggplot() +
   geom_line(aes(NotowanieData, PozAkt, color=Title, group=Title)) +
   geom_point(aes(NotowanieData, PozAkt, color=Title), size = 2) +
   ylim(30,0) +
   facet_wrap(~Artist) +
   theme(legend.position = "none")
```

## Skumulowana liczba punktów per artysta

```{r lp3_notowania_21, message=FALSE, warning=FALSE, error=FALSE}
notowania_analiza %>%
  filter(Artist %in% top_artists) %>%
  group_by(Artist) %>%
  mutate(Punkty = cumsum(Punkty)) %>%
  ungroup() %>%
  ggplot() +
  geom_line(aes(NotowanieData, Punkty, color=Artist))
```


Komu njszybciej urosło? czyi ten sam wykrest przebudowany tak, żeby wszystkie linie zaczynały sie w jednym punkcie.


```{r lp3_notowania_25, message=FALSE, warning=FALSE, error=FALSE}
notowania_analiza %>%
  filter(Artist %in% top_artists) %>%
  group_by(Artist) %>%
  mutate(Punkty = cumsum(Punkty)) %>%
  mutate(NotowanieData_p = NotowanieData-min(NotowanieData)) %>%
  ungroup() %>%
  ggplot() +
  geom_line(aes(NotowanieData_p, Punkty, color=Artist))
```


liczba punktów zdobytych przez artystów w poszczególnych latach

```{r lp3_notowania_26, message=FALSE, warning=FALSE, error=FALSE}
notowania_analiza %>%
  filter(Artist %in% top_artists) %>%
  mutate(Rok = year(NotowanieData)) %>%
  group_by(Artist, Rok) %>%
  mutate(Punkty = sum(Punkty)) %>%
  ungroup() %>%
  ggplot() +
  geom_bar(aes(Rok, Punkty, fill=Artist), stat = "identity", show.legend = FALSE) +
  facet_wrap(~Artist)
```


liczba punktów zdobytych przez poszcególne piosenki wybranych artystów (która piosenka była największym hitem)

```{r lp3_notowania_24, message=FALSE, warning=FALSE, error=FALSE, fig.height=10}
notowania_analiza %>%
  filter(Artist %in% top_artists) %>%
  group_by(Artist, Title) %>%
  summarise(Punkty = sum(Punkty)) %>%
  ungroup() %>%
  group_by(Artist) %>%
  mutate(PunktyProc = 100*Punkty/sum(Punkty)) %>%
  arrange(PunktyProc) %>%
  top_n(10, Punkty) %>%
  ungroup() %>%
  mutate(Title = factor(Title, levels = Title)) %>%
  ggplot() +
  geom_bar(aes(Title, PunktyProc, fill=Artist), color = "black", stat = "identity", show.legend = FALSE) +
  facet_wrap(~Artist, scales = "free_y", ncol = 1) +
  coord_flip()
```



# Hity

## najczęściej na 1 miejscu

```{r, message=FALSE, warning=FALSE, error=FALSE}
# najczęściej na 1 miejscu:
notowania_analiza %>%
   filter(PozAkt == 1) %>%
   count(Artist, Title) %>%
   ungroup() %>%
   top_n(20, n) %>%
   arrange(desc(n)) %>%
   knitr::kable()
```

## najczęściej w top3

```{r, message=FALSE, warning=FALSE, error=FALSE}
# najczęściej w top3:
notowania_analiza %>%
   filter(PozAkt %in% c(1,2,3)) %>%
   count(Artist, Title, PozAkt) %>%
   ungroup() %>%
   group_by(Artist, Title) %>%
   mutate(nn = sum(n)) %>%
   ungroup() %>%
   spread(key=PozAkt, value=n) %>%
   top_n(20, nn) %>%
   arrange(desc(nn), desc(`1`), desc(`2`), desc(`3`)) %>%
   rename(`W top3`=nn) %>%
   knitr::kable()
```

## jednorazowe hity

```{r, message=FALSE, warning=FALSE, error=FALSE}
# jednorazowe hity
# był na 1 miejscu, ale tylko raz w top5
notowania_analiza %>%
   filter(PozAkt <= 5) %>%
   count(Artist, Title, PozAkt) %>%
   ungroup() %>%
   group_by(Artist, Title) %>%
   mutate(wtop = sum(n)) %>%
   ungroup() %>%
   filter(wtop == 1, PozAkt==1) %>%
   select(-PozAkt, -n, -wtop) %>%
   knitr::kable()
```

## najdłużej na liście:

```{r lp3_notowania_11, message=FALSE, warning=FALSE, error=FALSE}
notowania_analiza %>%
   group_by(Artist, Title) %>%
   mutate(min_Data = min(NotowanieData), max_Data = max(NotowanieData), n_notowan = n()) %>%
   ungroup() %>%
   select(Artist, Title, min_Data, max_Data, n_notowan) %>%
   distinct() %>%
   mutate(dni = as.numeric(max_Data-min_Data)) %>%
   #filter(dni <= 1000) %>%
   top_n(20, dni) %>%
   arrange(dni) %>%
   mutate(Song = paste(Artist, Title, sep = " - ")) %>%
   mutate(Song = factor(Song, levels=Song)) %>%
   ggplot() +
   geom_segment(aes(x=min_Data, y=Song,
                    xend=max_Data, yend=Song, color = Song),
                size = 3, show.legend = FALSE) +
   geom_text(aes(x=max_Data, y=Song, label=sprintf("%d dni (%d)", dni, n_notowan)),
             hjust = -0.1, vjust = 0.2, show.legend = FALSE) +
   expand_limits(x = c(make_date(1982, 1, 1), make_date(2020, 1, 1))) +
   labs(title = "Piosenki najdłużej znajdujące się na LP3",
        x = "", y = "",
        caption = "(c) Łukasz Prokulski, fb.com/DaneAnalizy")
```

Odrzućmy pierwsze trzy (były na liście przez kilka tygodni, wypadały i wracały na listę po kilku latach - stąd takie wyniki) i przyjrzyjmy się kolejnym pozycjom dla czwartej piosenki:

```{r lp3_notowania_23, message=FALSE, warning=FALSE, error=FALSE}
artysta <- "ARCHIVE"
piosenka <- "Again"

notowania_analiza %>%
   filter(Artist==artysta, Title==piosenka) %>%
   ggplot() +
   geom_line(aes(NotowanieData, PozAkt)) +
   geom_point(aes(NotowanieData, PozAkt, col=PozAkt), size=5) +
   scale_color_gradient(low="red", high="black") +
   ylim(30,0) +
   theme(legend.position = "none") +
   labs(title = paste0(artysta, " - ", piosenka, " - miejsca na LP3 w kolejnych notowaniach"),
        x = "Data notowania",
        y = "Pozycja na liście",
        caption = "(c) Łukasz Prokulski, fb.com/DaneAnalizy")
```

## średnia ocena vs ilość notowań na liście - per artysta

```{r lp3_notowania_12, message=FALSE, warning=FALSE, error=FALSE}
# wskazniki różne
# liczba piosenek artysty
n_songs <- notowania_analiza %>% select(Artist, Title) %>% distinct() %>% count(Artist, sort = TRUE) %>% ungroup()
# średnia liczba punktów artysty
m_punkty <- notowania_analiza %>% group_by(Artist) %>% summarise(m_Punkty = mean(Punkty)) %>% ungroup()

# średnia ocena vs ilość notowań na liście - per artysta
left_join(n_songs, m_punkty, by = "Artist") %>%
   top_n(20, n) %>%
   ggplot() +
   geom_hline(aes(yintercept = mean(m_Punkty)), color = "red") +
   geom_vline(aes(xintercept = mean(n)), color = "red") +
   geom_point(aes(n, m_Punkty, color=Artist), show.legend = FALSE) +
   geom_text_repel(aes(n, m_Punkty, label = Artist, color=Artist), show.legend = FALSE) +
   labs(title = "Wykonawcy - Lista Przebojów Trójki",
        x = "Liczba notowań", y = "Średnia liczba punktów w notowaniu",
        caption = "(c) Łukasz Prokulski, fb.com/DaneAnalizy")
```


## średnia ocena vs ilość notowań na liście - per piosenka

```{r lp3_notowania_13, message=FALSE, warning=FALSE, error=FALSE}
# ile raz piosenka była na liście
n_times_song <- notowania_analiza %>% count(Artist, Title) %>% ungroup()
# średnia liczba punktów artysty
m_punkty_song <- notowania_analiza %>% group_by(Artist, Title) %>% summarise(m_Punkty = mean(Punkty)) %>% ungroup()

# średnia ocena vs ilość notowań na liście - per piosenka
left_join(n_times_song, m_punkty_song,
          by = c("Artist"="Artist", "Title"="Title")) %>%
   top_n(30, n) %>%
   ggplot() +
   geom_hline(aes(yintercept = mean(m_Punkty)), color = "red") +
   geom_vline(aes(xintercept = mean(n)), color = "red") +
   geom_point(aes(n, m_Punkty, color=Artist), show.legend = FALSE) +
   geom_label_repel(aes(n, m_Punkty,
                       label = sprintf("%s\n%s", Artist, Title),
                       color=Artist),
                   show.legend = FALSE) +
   labs(title = "Piosenki - Lista Przebojów Trójki",
        x = "Liczba notowań", y = "Średnia liczba punktów w notowaniu",
        caption = "(c) Łukasz Prokulski, fb.com/DaneAnalizy")
```


## Liczba notowań a liczba na pierwszym miejscu

```{r lp3_notowania_14, message=FALSE, warning=FALSE, error=FALSE}
n_first <- notowania_analiza %>% filter(PozAkt == 1) %>% count(Artist, Title) %>% ungroup()

left_join(n_times_song,
          n_first %>% rename(n_first=n),
          by = c("Artist"="Artist", "Title"="Title")) %>%
   filter(n_first >= 1) %>%
   ggplot() +
   geom_point(aes(n, n_first )) +
   geom_smooth(aes(n, n_first), show.legend = FALSE) +
   labs(title = "Lista Przebojów Trójki",
        x = "Liczba notowań", y = "Liczba notowań na pierwszym miejscu",
        caption = "(c) Łukasz Prokulski, fb.com/DaneAnalizy")
```

dla tych co były najczęściej na pierwszym miejscu:

```{r lp3_notowania_15, message=FALSE, warning=FALSE, error=FALSE}
left_join(n_times_song,
          n_first %>% rename(n_first=n),
          by = c("Artist"="Artist", "Title"="Title")) %>%
   top_n(10, n_first) %>%
   ggplot() +
   geom_point(aes(n, n_first, color = Title), size=4, show.legend = FALSE) +
   geom_label_repel(aes(n, n_first,
                        label = sprintf("%s\n%s", Artist, Title),
                        color = Title),
                    max.iter = 50000, show.legend = FALSE) +
   expand_limits(y = c(0, 20)) +
   labs(title = "Lista Przebojów Trójki",
        x = "Liczba notowań", y = "Liczba notowań na pierwszym miejscu",
        caption = "(c) Łukasz Prokulski, fb.com/DaneAnalizy")
```

## Jaki procent notowań dana piosenka była na pierwszym miejscu?

```{r lp3_notowania_16, message=FALSE, warning=FALSE, error=FALSE}
left_join(n_times_song,
          n_first %>% rename(n_first=n),
          by = c("Artist"="Artist", "Title"="Title")) %>%
   top_n(20, n_first) %>%
   mutate(p = 100*n_first/n) %>%
   arrange(p) %>%
   mutate(Song = sprintf("%s - %s", Artist, Title)) %>%
   mutate(Song = factor(Song, levels = Song)) %>%
   ggplot() +
   geom_bar(aes(Song, p), stat="identity", fill = "lightgreen", color = "black") +
   geom_hline(yintercept = c(0, 25, 50), color = "red") +
   coord_flip() +
   labs(title = "Lista Przebojów Trójki",
        x = "", y = "% notowań na pierwszym miejscu",
        caption = "(c) Łukasz Prokulski, fb.com/DaneAnalizy")
```


## Jak długo piosenki są na liście?

```{r lp3_notowania_17, message=FALSE, warning=FALSE, error=FALSE}
ggplot(n_times_song) +
   geom_histogram(aes(n), binwidth = 1, fill="lightgreen", color = "black") +
   labs(title = "Jak długo piosenki są na Liście Przebojów Trójki?",
        x = "Liczba notowań", y = "",
        caption = "(c) Łukasz Prokulski, fb.com/DaneAnalizy")
```

Średnio piosenka jest na liście przez `r round(mean(n_times_song$n), 1)` notowań, przy medianie `r median(n_times_song$n)`


## Ile czasu zajmuje dotarcie do pierwszego miejsca?

```{r lp3_notowania_18, message=FALSE, warning=FALSE, error=FALSE}
to_the_top <- notowania_analiza %>%
   select(Artist, Title, PozAkt, NotowanieData) %>%
   group_by(Artist, Title) %>%
   arrange(NotowanieData) %>%
   mutate(NotowanieN = row_number()) %>%
   ungroup() %>%
   select(-NotowanieData) %>%
   filter(PozAkt == 1) %>%
   group_by(Artist, Title) %>%
   filter(NotowanieN == min(NotowanieN)) %>%
   ungroup()

to_the_top %>%
   ggplot() +
   geom_histogram(aes(NotowanieN), binwidth = 1, fill="lightgreen", color = "black") +
   labs(title = "Ile notowań piosenka znajduje się na pierwszym miejscu LP3?",
        x = "Liczba notowań", y = "",
        caption = "(c) Łukasz Prokulski, fb.com/DaneAnalizy")
```

Średnio piosenka dociera do pierwszego miejsca po  `r round(mean(to_the_top$NotowanieN), 1)` notowaniach przy medianie `r median(to_the_top$NotowanieN)`. 3/4 piosenek robi to w `r quantile(to_the_top$NotowanieN, 0.75)` notowań, zaś najdłużej zajęło to (`r max(to_the_top$NotowanieN)` notowań) `r to_the_top[to_the_top$NotowanieN == max(to_the_top$NotowanieN), "Artist"]` - `r to_the_top[to_the_top$NotowanieN == max(to_the_top$NotowanieN), "Title"]`

## historia pozycji na liście wskazanej piosenki

```{r lp3_notowania_22, message=FALSE, warning=FALSE, error=FALSE}
artysta <- "STING"
piosenka <- "Fragile"

notowania_analiza %>%
   filter(Artist==artysta, Title==piosenka) %>%
   ggplot() +
   geom_line(aes(NotowanieData, PozAkt)) +
   geom_point(aes(NotowanieData, PozAkt, col=PozAkt), size=5) +
   scale_color_gradient(low="red", high="black") +
   ylim(30,0) +
   scale_x_date(date_labels = "%Y-%m-%d") +
   theme(legend.position = "none") +
   labs(title = paste0(artysta, " - ", piosenka, " - miejsca na LP3 w kolejnych notowaniach"),
        x = "Data notowania",
        y = "Pozycja na liście",
        caption = "(c) Łukasz Prokulski, fb.com/DaneAnalizy")
```

##  Na pierwszym miejscu debiutowały:

```{r, message=FALSE, warning=FALSE, error=FALSE}
to_the_top %>%
   filter(NotowanieN == min(NotowanieN)) %>%
   select(Artist, Title) %>%
   knitr::kable()
```

# Tagi

## Dodanie tagów z LastFM

```{r, message=FALSE, warning=FALSE, error=FALSE, eval=FALSE}
library(RLastFM)
lastkey <- "43771275a50f206cf4a201256eec49fb"

# unikalna lista piosenek - tego szukamy w LastFM
piosenki <- notowania_analiza %>%
   select(Artist, Title) %>%
   distinct()

# miejsce na tag
piosenki$Tag <- NA

# dla wszystkich utowrów - przypisz znaleziony tag (tylko pierwszy z listy wszystkich)
len <- nrow(piosenki)
for(i in 1:len) {
   cat(paste0("\r", i, "/", len))
   
   # nie wszystkie piosenki są w bazie LastFM - stąd z obsługą błędów (niedoskonałą)
   # przerobić na purrr
   tag <- withCallingHandlers(
      tryCatch(
         track.getTopTags(track = piosenki[i, "Title"], artist = piosenki[i, "Artist"])$tag,
         error=function(e) e)
   )
   if(length(tag) != 0) {
      piosenki[i, "Tag"] <- tag[1]
   } else {
      piosenki[i, "Tag"] <- "notag"
   }
}

piosenki$Tag <- tolower(piosenki$Tag)

notowania_analiza <- left_join(notowania_analiza, piosenki,
                                    by = c("Artist"="Artist", "Title"="Title"))
```

## najpopularniejszy tag - wszystko


```{r lp3_notowania_19, message=FALSE, warning=FALSE, error=FALSE}
notowania_analiza %>%
   group_by(Tag) %>%
   summarise(Punkty=sum(Punkty)) %>%
   ungroup() %>%
   arrange(desc(Punkty), Tag) %>%
   top_n(30, Punkty) %>%
   mutate(Tag=factor(Tag, levels = Tag)) %>%
   ggplot() +
   geom_bar(aes(Tag, Punkty), stat="identity", fill = "lightgreen", color = "black") +
   theme(axis.text.x = element_text(angle=90, hjust=1)) +
   labs(title = "Najpopularniejsze tagi na Liście Przebojów Trójki",
        x = "", y = "Liczba punktów",
        caption = "(c) Łukasz Prokulski, fb.com/DaneAnalizy")
```

## najpopularniejszy tag wg roku

```{r lp3_notowania_20, message=FALSE, warning=FALSE, error=FALSE}
notowania_analiza %>%
   mutate(Rok=year(NotowanieData)) %>%
   group_by(Rok, Tag) %>%
   summarise(Punkty=sum(Punkty)) %>%
   ungroup() %>%
   group_by(Rok) %>%
   arrange(desc(Punkty)) %>%
   mutate(PozRok = row_number()) %>%
   ungroup() %>%
   arrange(Rok, PozRok, desc(Punkty), Tag) %>%
   filter(PozRok==1) %>%
   ggplot() +
   geom_bar(aes(Rok, Punkty, fill=Tag), stat="identity", show.legend = FALSE) +
   geom_text(aes(Rok, Punkty, label=Tag), angle=90, hjust=-0.1) +
   expand_limits(y = c(0, 11000)) +
   labs(title = "Najpopularniejsze tagi na LP3 według roku",
        x = "Rok", y = "Liczba punktów",
        caption = "(c) Łukasz Prokulski, fb.com/DaneAnalizy")
```

Dla zainteresowanych: [kod źródłowy w R na GitHubie](https://github.com/prokulski/LP3), **razem z danymi** (ale bez tagów z LastFM).
