---
title: "LP3 - analiza"
author: "Lukasz Prokulski"
date: "11 sierpnia 2017"
output: 
  html_document: 
    fig_height: 8
    fig_width: 11
    self_contained: no
---

Lista Przebojów Trójki to chyba najpopularniejsza lista przebojów w Polsce, a z pewnością najstarsza. Zobaczmy czego możemy się dowiedzieć z całej jej historii.

Potrzebne będzie kilka pakietów R (do pobrania danych dodatkowo *rvest*):

```{r, message=FALSE, warning=FALSE, error=FALSE}
library(tidyverse)
library(lubridate)

library(ggrepel) # dla ładnego umiejscowienia labelek na wykresach
```

```{r theme, message=FALSE, error=FALSE, warning=FALSE, echo=FALSE}
# some better colours theme :)
theme_set(theme_minimal() +
			 	theme(plot.title = element_text(family = NULL, face = "bold", size = 18, color = "black"),
			 			plot.subtitle = element_text(family = NULL, face = "plain", size = 12, color = "black"),
			 			plot.caption = element_text(family = NULL, face = "italic", size = 9, color = "darkgray"),
			 			plot.background = element_rect(fill="#efefef", color="#aaaaaa"),
			 			panel.background = element_rect(fill = "white", color="black"),
			 			strip.text.x = element_text(face = "bold")))
```


## Pobranie danych

Skorzystamy z archiwum Listy Trójki zebranym na stronie [LP3.pl](http://www.lp3.pl/) - klikając w kolejne numery notowań po prawej stronie widzimy, że zmienia się adres strony według schematu http://www.lp3.pl/alpt.phtml?m=1&nn=**XXX** gdzie *XXX* to kolejny numer. Trzeba znaleźć największy numer (najnowsze notowanie) i przejść przez kolejne strony (dla *XXX* od jeden do tej największej liczby).

Analiza kodu HTML strony pozwala na wybranie odpowiednich jej fragmentów i tym samym zgromadzenie danych. Szczegółowym kodem nie będę zamęczał - znajduje się na [GitHubie](https://github.com/prokulski/LP3/blob/master/get_lp3_data.R). Pojawiają się pytania od Was jak *scrappować* strony - być może przygotuję o tym kiedyś dedykowany wpis techniczny (choć wolę przygotowywać analizy :). Dane zapisałem w pliku lokalnym.

Swoją drogą na [LP3.pl](http://www.lp3.pl/) znajdziecie część z poniższych analiz.

## Przygotowanie danych do dalszych analiz

Pod uwagę weźmiemy tylko piosenki z pełnego notowania (miejsca 1-30, z pominięciem *poczekalnii*). Aby było sprawiedliwie na przestrzeni całej historii zamiast miejsc na liście użyjemy punktacji, którą sami nadamy: 30 punktów za pierwsze miejsce, 29 za drugie itd.


```{r, message=FALSE, warning=FALSE, error=FALSE, eval=FALSE}
notowania <- readRDS("notowania_raw.RDS") # dane po zebraniu ich ze strony

notowania_analiza <- notowania %>%
   mutate(NotowanieData = make_date(NotowanieRok,
                                    NotowanieMiesiac,
                                    NotowanieDzien)) %>%
   select(PozAkt, Artist, Title, NotowanieNumer, NotowanieData, NotowanieProwadzacy, Kraj) %>%
   filter(PozAkt <= 30) %>% # tylko pierwsza 30 piosenek
   mutate(Punkty = 31-PozAkt) # punktacja
```


```{r, message=FALSE, warning=FALSE, error=FALSE, echo=FALSE}
notowania_analiza <- readRDS("notowania_analiza.RDS")
notowania_analiza$Title <- trimws(notowania_analiza$Title)
notowania_analiza$Artist <- trimws(notowania_analiza$Artist)
notowania_analiza$Artist <- gsub("SPECIAL GUITAR PERFORMANCE BY ", "",
                                notowania_analiza$Artist, fixed = TRUE)
```

## Analizy

Mając tak przygotowane dane możemy przejść do tego, co najciekawsze.

### Prowadzący notowania

Każde notowanie w serwisie LP3.pl to nie tylko informacje o pozycji konkretnych piosenek, ale też jego numer, data i osoba prowadząca. Lista Trójki kojarzy się przede wszystkim z Markiem Niedźwieckim. Zobaczmy jak dużo notowań prowadził:

```{r lp3_prowadzacy_01, message=FALSE, warning=FALSE, error=FALSE}
prowadzacy <- notowania_analiza %>%
   select(NotowanieData, NotowanieProwadzacy) %>%
   distinct()

prowadzacy %>%
   group_by(NotowanieProwadzacy) %>%
   summarise(n=n()) %>%
   ungroup() %>%
   arrange(desc(n)) %>%
   mutate(Prowadzacy=factor(NotowanieProwadzacy, levels=NotowanieProwadzacy)) %>%
   ggplot() +
   geom_bar(aes(Prowadzacy, n), stat="identity", fill = "lightgreen", color = "black") +
   theme(axis.text.x = element_text(angle=90, hjust=1)) +
   labs(title = "Kto i jak dużo notowań LP3 prowadził?",
        x = "", y = "Liczba notowań",
        caption = "(c) Łukasz Prokulski, fb.com/DaneAnalizy")
```

Zdecydowaną większość. A jak wyglądał podział notowań w roku pomiędzy poszczególnych prowadzących? Wybieramy tylko tych, którzy prowadzili najwięcej, resztę wrzucimy do worka "inni"

```{r lp3_prowadzacy_02, message=FALSE, warning=FALSE, error=FALSE}
prowadzacy %>%
   mutate(Rok=year(NotowanieData), NotowanieProwadzacy = as.character(NotowanieProwadzacy)) %>%
   mutate(NotowanieProwadzacy = ifelse(NotowanieProwadzacy %in% c("brak emisji", "Piotr Baron", "Roman Rogowiecki", "Piotr Metz", "Piotr Stelmach", "Marek Niedźwiecki"),
                                       NotowanieProwadzacy, "inni")) %>%
   group_by(Rok, NotowanieProwadzacy) %>%
   summarise(n=n()) %>%
   ungroup() %>% 
   group_by(Rok) %>%
   mutate(p=100*n/sum(n)) %>%
   ungroup() %>%
   mutate(NotowanieProwadzacy = factor(NotowanieProwadzacy,
                                       levels = c("brak emisji", "inni", "Piotr Stelmach", "Roman Rogowiecki", "Piotr Metz", "Piotr Baron", "Marek Niedźwiecki"))) %>%
   ggplot() +
   geom_bar(aes(Rok, p, fill=NotowanieProwadzacy), stat="identity", color = "black") +
   theme(legend.position = "bottom") +
   labs(title = "Kto i jaką część notowań LP3 prowadził?",
        x = "", y = "% notowań", fill = "Prowadzący",
        caption = "(c) Łukasz Prokulski, fb.com/DaneAnalizy") +
    scale_fill_manual(values = RColorBrewer::brewer.pal(7, "Set3"))
```

Widać, że w 2007 roku Marka zastąpił Piotr Baron. Niedźwiecki wrócił do Listy w 2010 roku. I to się zgadza, bo przez pewien czas Niedźwiecki pracował w Radiu Złote Przeboje.

Lista przebojów wykreowała osobowości radiowe, ale lista to przede wszystkim piosenki. Przyjżyjmy się więc im.

## Piosenki

### Najpoularniejsze piosenki (top wszech czasów)

Jaka piosenka była tą najlepszą w prawie 30 latach? Może ta, która najczęściej była na pierwszym miejscu? A co z tymi, które były ciągle drugie? Dlatego właśnie użyjemy punktów. Utwór mógł być na liście bardzo długo, a nigdy nie dotrzeć na szczyt - to oznacza, że był popularny i lubiany, a nie miał szczęścia.

```{r lp3_prowadzacy_03, message=FALSE, warning=FALSE, error=FALSE}
notowania_analiza %>%
   group_by(Artist, Title) %>%
   summarise(Punkty = sum(Punkty)) %>%
   ungroup() %>%
   top_n(30, Punkty) %>%
   arrange(desc(Punkty)) %>%
   mutate(Song = paste(Artist, Title, sep = " - ")) %>%
   mutate(Song = factor(Song, levels = Song)) %>%
   ggplot() +
   geom_bar(aes(Song, Punkty), stat = "identity", fill = "lightgreen", color = "black") +
   theme(axis.text.x = element_text(angle=90, hjust=1)) +
   labs(title = "Hity Listy Przebojów Trójki",
        x = "", y = "Punkty",
        caption = "(c) Łukasz Prokulski, fb.com/DaneAnalizy")
```

Bezapelacyjnie króluje piosenka Queenu.


### Najpopularniejsze polskie piosenki 

Powyżej pojawiło się kilka polskich utoworów, ale zobaczmy pełne top 30:

```{r lp3_notowania_01, message=FALSE, warning=FALSE, error=FALSE}
notowania_analiza %>%
   filter(Kraj == "PL") %>%
   group_by(Artist, Title) %>%
   summarise(Punkty = sum(Punkty)) %>%
   ungroup() %>%
   top_n(30, Punkty) %>%
   arrange(desc(Punkty)) %>%
   mutate(Song = paste(Artist, Title, sep = " - ")) %>%
   mutate(Song = factor(Song, levels = Song)) %>%
   ggplot() +
   geom_bar(aes(Song, Punkty), stat="identity", fill = "lightgreen", color = "black") +
   theme(axis.text.x = element_text(angle=90, hjust=1)) +
   labs(title = "Polskie hity Listy Przebojów Trójki",
        x = "", y = "Punkty",
        caption = "(c) Łukasz Prokulski, fb.com/DaneAnalizy")
```

Niesamowite jest to, że piosenka stosunkowo "młoda" (jak na historię listy) znalazła się na trzecim miejscu. I jakże inna jest to piosenka w porównaniu z Perfectem - to już inne pokolenie słuchaczy.

### Najpopularniejsze piosenki roku

Sprawdźmy teraz jakie były hity rok po roku:

```{r lp3_notowania_05, message=FALSE, warning=FALSE, error=FALSE}
notowania_analiza %>%
   mutate(Rok=year(NotowanieData)) %>%
   group_by(Rok, Artist, Title) %>%
   summarise(Punkty=sum(Punkty)) %>%
   ungroup() %>%
   group_by(Rok) %>%
   arrange(desc(Punkty)) %>%
   mutate(PozRok = row_number()) %>%
   ungroup() %>%
   filter(PozRok == 1) %>%
   ggplot() +
   geom_bar(aes(Rok, Punkty), stat="identity", fill = "lightgreen", color = "black") +
   geom_text(aes(Rok, Punkty, label=paste(Artist, Title, sep=" - ")), angle=90,
             hjust = -0.1, vjust = 0.1) +
   expand_limits(y = c(0, 4000)) +
   labs(title = "Hity poszczególnych lat na LP3",
        x = "", y = "Punkty",
        caption = "(c) Łukasz Prokulski, fb.com/DaneAnalizy")
```

### Najpopularniejsze polskie piosenki roku

I jeszcze to samo dla samych polskich utworów:

```{r lp3_notowania_06, message=FALSE, warning=FALSE, error=FALSE}
notowania_analiza %>%
   filter(Kraj=="PL") %>%
   mutate(Rok=year(NotowanieData)) %>%
   group_by(Rok, Artist, Title) %>%
   summarise(Punkty=sum(Punkty)) %>%
   ungroup() %>%
   group_by(Rok) %>%
   arrange(desc(Punkty)) %>%
   mutate(PozRok = row_number()) %>%
   ungroup() %>%
   filter(PozRok==1) %>%
   ggplot() +
   geom_bar(aes(Rok, Punkty), stat="identity", color = "black", fill = "lightgreen") +
   geom_text(aes(Rok, Punkty, label=paste(Artist, Title, sep=" - ")),
             angle=90, hjust=-0.1, vjust=0.1) +
   expand_limits(y = c(0, 3000)) +
   labs(title = "Polskie hity poszczególnych lat na LP3",
        x = "", y = "Punkty",
        caption = "(c) Łukasz Prokulski, fb.com/DaneAnalizy")
```

Przejdźmy do wykonawców.

## Wykonawcy

Może być tak, że ktoś nagra hit, który zdobędzie popularność w krótkim czasie, a później nikt o nim nie pamięta. **Gotye** to idealny przykład (chociaż wolę podawać za przykład **Macarenę**).

### Najpopularniejszy artysta listy

```{r lp3_notowania_02, message=FALSE, warning=FALSE, error=FALSE}
notowania_analiza %>%
   group_by(Artist) %>%
   summarise(Punkty = sum(Punkty)) %>%
   ungroup() %>%
   arrange(desc(Punkty), Artist) %>%
   top_n(30, Punkty) %>%
   mutate(Artist = factor(Artist, levels = Artist)) %>%
   ggplot() +
   geom_bar(aes(Artist, Punkty), stat="identity", fill = "lightgreen", color = "black") +
   theme(axis.text.x = element_text(angle=90, hjust=1)) +
   labs(title = "Najlepsi wykonawcy na Liście Przebojów Trójki",
        x = "", y = "Punkty",
        caption = "(c) Łukasz Prokulski, fb.com/DaneAnalizy")
```

Tutaj widać gust muzyczny słuchaczy Trójki. I jakże on się różni od najpopularniejszych piosenek! Queen jest dopiero 28, chociaż wygrał w kategorii najlepszy utwór. Widać więc, że liczy się nie tyle jedna piosenka co cały ich zestaw, najlepiej przez wiele lat.

### Najpopularniejszy polski artysta całej listy

Tradycyjnie sprawdźmy najlepszych polskich wykonawców:

```{r lp3_notowania_03, message=FALSE, warning=FALSE, error=FALSE}
notowania_analiza %>%
   filter(Kraj=="PL") %>%
   group_by(Artist) %>%
   summarise(Punkty=sum(Punkty)) %>%
   ungroup() %>%
   arrange(desc(Punkty), Artist) %>%
   top_n(30, Punkty) %>%
   mutate(Artist=factor(Artist, levels = Artist)) %>%
   ggplot() +
   geom_bar(aes(Artist, Punkty), stat="identity", fill = "lightgreen", color = "black") +
   theme(axis.text.x = element_text(angle=90, hjust=1)) +
   labs(title = "Najlepsi polscy wykonawcy na Liście Przebojów Trójki",
        x = "", y = "Punkty",
        caption = "(c) Łukasz Prokulski, fb.com/DaneAnalizy")
```

Przygotujmy sobie listę najlepszych artystów, z której będziemy korzystać później. Nie jesst to pełne Top 30 - kolejne wykresy będą mniejsze i bardziej czytelne.

```{r, message=FALSE, warning=FALSE, error=FALSE}
top_artists <- c("U2", "HEY", "KULT", "MADONNA", "DEPECHE MODE",
                 "MAANAM", "COLDPLAY", "LADY PANK", "METALLICA",
                 "REPUBLIKA", "STING", "PEARL JAM")
```


### Forma artystów na przestrzeni lat

Teraz wybierzemy artystów, których piosenki były na liście przez co najmniej 10 lat i sprawdzimy ile punktów zdobyli (wszystkie ich piosenki) w poszczególnych latach. Da to jakiś obraz tego jak przebiegała historia popularności wykonawcy.

```{r lp3_notowania_04, message=FALSE, warning=FALSE, error=FALSE}
notowania_analiza %>%
   # liczba punktów artysty per rok
   mutate(Rok = year(NotowanieData)) %>%
   group_by(Rok, Artist) %>%
   summarise(Punkty=sum(Punkty)) %>%
   ungroup() %>%
   # liczba lat, w których artysta był notowany
   group_by(Artist) %>%
   mutate(n_years = n()) %>%
   ungroup() %>%
   # tylko ci, którzy są na liście co najmniej w 10 latach
   filter(n_years >= 10) %>%
   # kolejność artystów wg punktów dla każdego roku
   group_by(Rok) %>%
   arrange(desc(Punkty)) %>%
   mutate(npos = row_number()) %>%
   ungroup() %>%
   ggplot() +
   geom_point(aes(Rok, npos, color=Artist), size = 2, show.legend = FALSE) +
   geom_smooth(aes(Rok, npos, color=Artist),  method = "loess",
               show.legend = FALSE, se = FALSE, size=1, alpha = 0.4) +
   facet_wrap(~Artist) +
   scale_y_reverse() +
   labs(title = "Artyści na Liście Przebojów Trójki - zajmowane miejsce w czasie",
        x = "", y = "Pozycja na liście",
        caption = "(c) Łukasz Prokulski, fb.com/DaneAnalizy")
```

Tym razem z punktów przeszliśmy na miejsce na liście (same punkty dałyby straszliwie rozstrzeloną skalę osi Y). Widzimy oczywiście, że niektórzy przestali pojawiać się na liście, a inni pokazali się dopiero w pewnym momencie.


### Wynik artysty dla kolejnych notowań

Teraz coś podobnego (dla wybranej dwunastki najlepszych): suma punktów zdobytych w kolejnych notowaniach:

```{r lp3_notowania_07, message=FALSE, warning=FALSE, error=FALSE}
notowania_analiza %>%
   filter(Artist %in% top_artists) %>%
   group_by(NotowanieData) %>%
   mutate(Punkty = sum(Punkty)) %>%
   ungroup() %>%
   ggplot() +
   geom_point(aes(NotowanieData, Punkty),
              color = "gray", alpha = 0.4, show.legend = FALSE) +
   geom_smooth(aes(NotowanieData, Punkty),  method = "loess",
               show.legend = FALSE, se = FALSE, size = 1.4, color = "orange") +
   facet_wrap(~Artist) +
   labs(title = "Hity Listy Przebojów Trójki",
        x = "", y = "Punkty",
        caption = "(c) Łukasz Prokulski, fb.com/DaneAnalizy")
```

Kult swój szczyt miał w okolicy 1998-2000 roku, ostatnio jest znowu bardziej lubiany. Maanam się skończył, podobnie jak Republika (tutaj akurat nie jest to dziwne). Śmiem twierdzić, że Metallica zyskuje głównie przez sentyment i wiek głosujących - ci, którzy byli w liceum w czasie "Master of Puppets" albo "Czarnej płyty" głosują teraz na nowe utwory.


## Analiza poszczególnych artystów

Przyjżyjmy się historii wybranego artysty na przestrzeni lat. Wybrałem Maanam ze względu na liczbę piosenek notowanych na liście.

### Najpopularniejsze piosenki w danym roku

```{r lp3_notowania_08, message=FALSE, warning=FALSE, error=FALSE}
artysta <- "MAANAM"

notowania_analiza %>%
   filter(Artist==artysta) %>%
   mutate(Rok=year(NotowanieData)) %>%
   group_by(Rok, Title) %>%
   summarise(Punkty=sum(Punkty)) %>%
   ungroup() %>%
   group_by(Rok) %>%
   arrange(desc(Punkty)) %>%
   mutate(RokPoz=row_number()) %>%
   ungroup() %>%
   arrange(Rok, desc(Punkty), Title) %>%
   filter(RokPoz==1) %>%
   ggplot() +
   geom_bar(aes(Rok, Punkty), stat="identity",
            color = "black", fill = "lightgreen") +
   geom_text(aes(Rok, Punkty, label=Title),
             angle=90, hjust=-0.1, vjust=0.1) +
   expand_limits(y = c(0, 900)) +
   labs(title = paste0(artysta, " - najlepsze piosenki w poszczególnych latach"),
        x = "", y = "Punkty",
        caption = "(c) Łukasz Prokulski, fb.com/DaneAnalizy")
```

Dlaczgo "Luciola '99" występuje w 1999 i 2000 roku? Pewnie weszła do notowania pod koniec 1999 i jednocześnie była jedyną (albo najlepszą) piosenką Maanamu w tym roku. W 2000 była na liście dłużej (niż w 1999) i zapewne też wyżej.

Sprawdźmy jak poszczególni wykonawcy zdobywali popularność (albo raczej punkty na liście):

### Skumulowana liczba punktów per wykonawca

```{r lp3_notowania_21, message=FALSE, warning=FALSE, error=FALSE}
notowania_analiza %>%
  filter(Artist %in% top_artists) %>%
  group_by(Artist) %>%
  mutate(Punkty = cumsum(Punkty)) %>%
  ungroup() %>%
  ggplot() +
  geom_line(aes(NotowanieData, Punkty, color=Artist))
```

Najwyżej jak do tej pory jest U2. Hey i Kult w ostatnich kilku latach idą łeb w łeb mijając się na drugim i trzecim miejscu. Ale ten wykres jest nieco mylący - nie widać tempa zmian, bo poszczególne linie zaczynają się w różnych momentach. Zróbmy tak, żeby wszystkie linie zaczynały się w tym samym miejscu:


```{r lp3_notowania_25, message=FALSE, warning=FALSE, error=FALSE}
notowania_analiza %>%
  filter(Artist %in% top_artists) %>%
  group_by(Artist) %>%
  mutate(Punkty = cumsum(Punkty)) %>%
  mutate(NotowanieData_p = NotowanieData-min(NotowanieData)) %>%
  ungroup() %>%
  ggplot() +
  geom_line(aes(NotowanieData_p, Punkty, color=Artist))
```

I tutaj widać ciekawostkę: Hey potrzebował mniej więcej rok mniej niż Kult aby dojść do tego samego poziomu. I jeśli Hey będzie podążał tą samą drogą to z rok, może dwa przebije U2.

### Najlepsze lata wykonawców

Możemy zobaczyć jak wyglądała liczba punktów zdobytych przez artystów w poszczególnych latach - to daje obraz tego, kiedy artyści byli "na fali".

```{r lp3_notowania_26, message=FALSE, warning=FALSE, error=FALSE}
notowania_analiza %>%
  filter(Artist %in% top_artists) %>%
  mutate(Rok = year(NotowanieData)) %>%
  group_by(Artist, Rok) %>%
  mutate(Punkty = sum(Punkty)) %>%
  ungroup() %>%
  ggplot() +
  geom_bar(aes(Rok, Punkty, fill=Artist), stat = "identity", show.legend = FALSE) +
  facet_wrap(~Artist)
```

### Największe hity wykonawców

Zobaczmy jeszcze liczbę punktów zdobytych przez poszczególne piosenki wybranych artystów - która piosenka była największym hitem?

```{r lp3_notowania_24, message=FALSE, warning=FALSE, error=FALSE, fig.height=14}
notowania_analiza %>%
  filter(Artist %in% top_artists) %>%
  group_by(Artist, Title) %>%
  summarise(Punkty = sum(Punkty)) %>%
  ungroup() %>%
  group_by(Artist) %>%
  mutate(PunktyProc = 100*Punkty/sum(Punkty)) %>%
  arrange(PunktyProc) %>%
  top_n(10, Punkty) %>%
  ungroup() %>%
  mutate(Title = factor(Title, levels = Title)) %>%
  ggplot() +
  geom_bar(aes(Title, PunktyProc, fill=Artist), color = "black", stat = "identity", show.legend = FALSE) +
  facet_wrap(~Artist, scales = "free_y", ncol = 1) +
  coord_flip()
```


## Hity

Czas na analizę hitów. Najpierw tych z pierwszego miejsca:

### Najczęściej na 1 miejscu

To będzie fajne:

```{r, message=FALSE, warning=FALSE, error=FALSE}
notowania_analiza %>%
   filter(PozAkt == 1) %>%
   count(Artist, Title) %>%
   ungroup() %>%
   top_n(20, n) %>%
   arrange(desc(n)) %>%
   knitr::kable()
```

Wygrywa **Gotye**. Jednorazowy hicior był najczęściej na pierwszym miejscu w całej historii listy Trójki. Bijąc na głowę (4 notowania więcej na pierwszym miejscu) najlepszą piosenkę listy ("These Are the Days of Our Lives").

Ale czy pierwsze miejsce to jest jakiś wyznacznik? Może trzeba policzyć pierwszą trójkę?

### Najczęściej w Top3

```{r, message=FALSE, warning=FALSE, error=FALSE}
# najczęściej w top3:
notowania_analiza %>%
   filter(PozAkt %in% c(1,2,3)) %>%
   count(Artist, Title, PozAkt) %>%
   ungroup() %>%
   group_by(Artist, Title) %>%
   mutate(nn = sum(n)) %>%
   ungroup() %>%
   spread(key=PozAkt, value=n) %>%
   top_n(20, nn) %>%
   arrange(desc(nn), desc(`1`), desc(`2`), desc(`3`)) %>%
   rename(`W top3`=nn) %>%
   knitr::kable()
```

Tutaj sytuacja jest już bardziej wyprostowana. Zaskakują wysokie pozycje dwóch nowych piosenek Depeche Mode oraz Rojek, Lao Che i Organek. "Brothers in Arms", która to piosenka jest zazwyczaj w Top 3 "Topu wszech czasów" w pierwszej trójce kolejnych notowań była tylko 15 razy

Czy są jakieś jednorazowe hity? Czyli takie piosenki, które wpadły na szczyt, ale tylko raz (na szczycie właśnie) były w pierwszej piątce?

```{r, message=FALSE, warning=FALSE, error=FALSE}
notowania_analiza %>%
   filter(PozAkt <= 5) %>% # były w top5
   count(Artist, Title, PozAkt) %>% # ile razy?
   ungroup() %>%
   group_by(Artist, Title) %>%
   mutate(wtop = sum(n)) %>%
   ungroup() %>%
   filter(wtop == 1, PozAkt==1) %>% # były tylko raz w top5 i to na 1 miejscu
   select(-PozAkt, -n, -wtop) %>%
   knitr::kable()
```

Kto był

### Najdłużej na liście

Przy okazji: poniższy kod nadaje się doskonale do rysowania wykresów Gantta.

```{r lp3_notowania_11, message=FALSE, warning=FALSE, error=FALSE}
notowania_analiza %>%
   group_by(Artist, Title) %>%
   mutate(min_Data = min(NotowanieData), max_Data = max(NotowanieData), n_notowan = n()) %>%
   ungroup() %>%
   select(Artist, Title, min_Data, max_Data, n_notowan) %>%
   distinct() %>%
   mutate(dni = as.numeric(max_Data-min_Data)) %>%
   top_n(20, dni) %>%
   arrange(dni) %>%
   mutate(Song = paste(Artist, Title, sep = " - ")) %>%
   mutate(Song = factor(Song, levels=Song)) %>%
   ggplot() +
   geom_segment(aes(x=min_Data, y=Song,
                    xend=max_Data, yend=Song, color = Song),
                size = 3, show.legend = FALSE) +
   geom_text(aes(x=max_Data, y=Song, label=sprintf("%d dni (%d)", dni, n_notowan)),
             hjust = -0.1, vjust = 0.2, show.legend = FALSE) +
   expand_limits(x = c(make_date(1982, 1, 1), make_date(2020, 1, 1))) +
   labs(title = "Piosenki najdłużej znajdujące się na LP3",
        x = "", y = "",
        caption = "(c) Łukasz Prokulski, fb.com/DaneAnalizy")
```

Odrzućmy pierwsze trzy (były na liście przez kilka tygodni, wypadały i wracały na listę po kilku latach - stąd takie wyniki) i przyjrzyjmy się kolejnym pozycjom dla czwartej piosenki:

```{r lp3_notowania_23, message=FALSE, warning=FALSE, error=FALSE}
artysta <- "ARCHIVE"
piosenka <- "Again"

notowania_analiza %>%
   filter(Artist==artysta, Title==piosenka) %>%
   ggplot() +
   geom_line(aes(NotowanieData, PozAkt)) +
   geom_point(aes(NotowanieData, PozAkt, col=PozAkt), size=5) +
   scale_color_gradient(low="red", high="black") +
   ylim(30,0) +
   theme(legend.position = "none") +
   labs(title = paste0(artysta, " - ", piosenka, " - miejsca na LP3 w kolejnych notowaniach"),
        x = "Data notowania",
        y = "Pozycja na liście",
        caption = "(c) Łukasz Prokulski, fb.com/DaneAnalizy")
```

W domu proszę zrobić to samo dla Gotye :)


Spróbujmy czegoś więcej: przygotujmy jakieś wskaźniki. Na przykład jak wygląda (i czy jest) wpływ liczby piosenek na liście z osiągniętą średnią liczbą punktów.

```{r lp3_notowania_12, message=FALSE, warning=FALSE, error=FALSE}
# liczba piosenek artysty
n_songs <- notowania_analiza %>% select(Artist, Title) %>% distinct() %>% count(Artist, sort = TRUE) %>% ungroup()
# średnia liczba punktów artysty
m_punkty <- notowania_analiza %>% group_by(Artist) %>% summarise(m_Punkty = mean(Punkty)) %>% ungroup()

# średnia punktów vs liczba piosenek na liście - per artysta
left_join(n_songs, m_punkty, by = "Artist") %>%
   top_n(20, n) %>%
   ggplot() +
   geom_hline(aes(yintercept = mean(m_Punkty)), color = "red") +
   geom_vline(aes(xintercept = mean(n)), color = "red") +
   geom_point(aes(n, m_Punkty, color=Artist), show.legend = FALSE) +
   geom_text_repel(aes(n, m_Punkty, label = Artist, color=Artist), show.legend = FALSE) +
   labs(title = "Wykonawcy - Lista Przebojów Trójki",
        x = "Liczba piosenek", y = "Średnia liczba punktów w notowaniu",
        caption = "(c) Łukasz Prokulski, fb.com/DaneAnalizy")
```

Górna lewa ćwiartka to w pewnym sensie fenomenalni artyści - prawie każda ich piosenka okazywała się hitem (było ich mniej, ale były wyżej). Górna prawa część to wyjadacze, sprawdzone maszyny - dużo numerów, dobrze odbieranych przez słuchaczy.


Sprawdźmy coś podobnego dla konkretnych utworów:

```{r lp3_notowania_13, message=FALSE, warning=FALSE, error=FALSE}
# ile raz piosenka była na liście
n_times_song <- notowania_analiza %>% count(Artist, Title) %>% ungroup()
# średnia liczba punktów piosenki
m_punkty_song <- notowania_analiza %>% group_by(Artist, Title) %>% summarise(m_Punkty = mean(Punkty)) %>% ungroup()

# średnia ocena vs liczba notowań na liście - per piosenka
left_join(n_times_song, m_punkty_song,
          by = c("Artist"="Artist", "Title"="Title")) %>%
   top_n(30, n) %>%
   ggplot() +
   geom_hline(aes(yintercept = mean(m_Punkty)), color = "red") +
   geom_vline(aes(xintercept = mean(n)), color = "red") +
   geom_point(aes(n, m_Punkty, color=Artist), show.legend = FALSE) +
   geom_label_repel(aes(n, m_Punkty,
                       label = sprintf("%s\n%s", Artist, Title),
                       color=Artist),
                   show.legend = FALSE) +
   labs(title = "Piosenki - Lista Przebojów Trójki",
        x = "Liczba notowań", y = "Średnia liczba punktów w notowaniu",
        caption = "(c) Łukasz Prokulski, fb.com/DaneAnalizy")
```


## Liczba notowań a liczba na pierwszym miejscu

Czy im dłużej piosenka jest na liście tym większe ma szanse na pierwsze miejsce?

```{r lp3_notowania_14, message=FALSE, warning=FALSE, error=FALSE}
n_first <- notowania_analiza %>% filter(PozAkt == 1) %>% count(Artist, Title) %>% ungroup()

left_join(n_times_song,
          n_first %>% rename(n_first=n),
          by = c("Artist"="Artist", "Title"="Title")) %>%
   filter(n_first >= 1) %>%
   ggplot() +
   geom_point(aes(n, n_first )) +
   geom_smooth(aes(n, n_first), show.legend = FALSE) +
   labs(title = "Lista Przebojów Trójki",
        x = "Liczba notowań", y = "Liczba notowań na pierwszym miejscu",
        caption = "(c) Łukasz Prokulski, fb.com/DaneAnalizy")
```

dla tych co były najczęściej na pierwszym miejscu:

```{r lp3_notowania_15, message=FALSE, warning=FALSE, error=FALSE}
left_join(n_times_song,
          n_first %>% rename(n_first=n),
          by = c("Artist"="Artist", "Title"="Title")) %>%
   top_n(10, n_first) %>%
   ggplot() +
   geom_point(aes(n, n_first, color = Title), size=4, show.legend = FALSE) +
   geom_label_repel(aes(n, n_first,
                        label = sprintf("%s\n%s", Artist, Title),
                        color = Title),
                    max.iter = 50000, show.legend = FALSE) +
   expand_limits(y = c(0, 20)) +
   labs(title = "Lista Przebojów Trójki",
        x = "Liczba notowań", y = "Liczba notowań na pierwszym miejscu",
        caption = "(c) Łukasz Prokulski, fb.com/DaneAnalizy")
```

Te same dane można przedstawić niego inaczej, czyli

### Jaki procent notowań dana piosenka była na pierwszym miejscu?


```{r lp3_notowania_16, message=FALSE, warning=FALSE, error=FALSE}
left_join(n_times_song,
          n_first %>% rename(n_first=n),
          by = c("Artist"="Artist", "Title"="Title")) %>%
   top_n(20, n_first) %>%
   mutate(p = 100*n_first/n) %>%
   arrange(p) %>%
   mutate(Song = sprintf("%s - %s", Artist, Title)) %>%
   mutate(Song = factor(Song, levels = Song)) %>%
   ggplot() +
   geom_bar(aes(Song, p), stat="identity", fill = "lightgreen", color = "black") +
   geom_hline(yintercept = c(0, 25, 50), color = "red") +
   coord_flip() +
   labs(title = "Lista Przebojów Trójki",
        x = "", y = "% notowań na pierwszym miejscu",
        caption = "(c) Łukasz Prokulski, fb.com/DaneAnalizy")
```

Tutaj Lao Che (ze świetną piosenką) pobiło Gotye. Najlepszy utwór (piosenka Queenu) tylko przez 1/4 notowań była na pierwszym miejscu - sprawdza się więc teza, że punkty mają sens.

## Jak długo piosenki są na liście?

```{r lp3_notowania_17, message=FALSE, warning=FALSE, error=FALSE}
ggplot(n_times_song) +
   geom_histogram(aes(n), binwidth = 1, fill="lightgreen", color = "black") +
   labs(title = "Jak długo piosenki są na Liście Przebojów Trójki?",
        x = "Liczba notowań", y = "",
        caption = "(c) Łukasz Prokulski, fb.com/DaneAnalizy")
```

Średnio piosenka jest na liście przez `r round(mean(n_times_song$n), 1)` notowań, przy medianie `r median(n_times_song$n)`


## Ile czasu zajmuje dotarcie do pierwszego miejsca?

```{r lp3_notowania_18, message=FALSE, warning=FALSE, error=FALSE}
to_the_top <- notowania_analiza %>%
   select(Artist, Title, PozAkt, NotowanieData) %>%
   group_by(Artist, Title) %>%
   arrange(NotowanieData) %>%
   mutate(NotowanieN = row_number()) %>%
   ungroup() %>%
   select(-NotowanieData) %>%
   filter(PozAkt == 1) %>%
   group_by(Artist, Title) %>%
   filter(NotowanieN == min(NotowanieN)) %>%
   ungroup()

to_the_top %>%
   ggplot() +
   geom_histogram(aes(NotowanieN), binwidth = 1, fill="lightgreen", color = "black") +
   labs(title = "Ile notowań piosenka znajduje się na pierwszym miejscu LP3?",
        x = "Liczba notowań", y = "",
        caption = "(c) Łukasz Prokulski, fb.com/DaneAnalizy")
```

Średnio piosenka dociera do pierwszego miejsca po  `r round(mean(to_the_top$NotowanieN), 1)` notowaniach przy medianie `r median(to_the_top$NotowanieN)`. 3/4 piosenek robi to w `r quantile(to_the_top$NotowanieN, 0.75)` notowań, zaś najdłużej zajęło to (`r max(to_the_top$NotowanieN)` notowań) `r to_the_top[to_the_top$NotowanieN == max(to_the_top$NotowanieN), "Artist"]` - `r to_the_top[to_the_top$NotowanieN == max(to_the_top$NotowanieN), "Title"]`


Zobaczmy historię tego Stinga:

```{r lp3_notowania_22, message=FALSE, warning=FALSE, error=FALSE, echo=FALSE}
artysta <- "STING"
piosenka <- "Fragile"

notowania_analiza %>%
   filter(Artist==artysta, Title==piosenka) %>%
   ggplot() +
   geom_line(aes(NotowanieData, PozAkt)) +
   geom_point(aes(NotowanieData, PozAkt, col=PozAkt), size=5) +
   scale_color_gradient(low="red", high="black") +
   ylim(30,0) +
   scale_x_date(date_labels = "%Y-%m-%d") +
   theme(legend.position = "none") +
   labs(title = paste0(artysta, " - ", piosenka, " - miejsca na LP3 w kolejnych notowaniach"),
        x = "Data notowania",
        y = "Pozycja na liście",
        caption = "(c) Łukasz Prokulski, fb.com/DaneAnalizy")
```

##  Na pierwszym miejscu debiutowały:

```{r, message=FALSE, warning=FALSE, error=FALSE}
to_the_top %>%
   filter(NotowanieN == min(NotowanieN)) %>%
   select(Artist, Title) %>%
   knitr::kable()
```

Przy czym zaznaczyć trzeba, że Jon & Vangelis to pierwsze miejsce z pierwszego notowania.

## Tagi

Możemy zabawić się w złączenie danych z innym źródłem. Na przykład z informacjami o piosenkach z LastFM.

### Dodanie tagów z LastFM

O LastFM pisałem kilka miesięcy temu, poszukajcie stosownych wpisów. Dla każdej z piosenek pobierzemy tagi jakimi została opisana w serwisie LastFM.

```{r, message=FALSE, warning=FALSE, error=FALSE, eval=FALSE}
library(RLastFM)
lastkey <- "xxxx" # potrzebujesz własnego klucza

# unikalna lista piosenek - tego szukamy w LastFM
piosenki <- notowania_analiza %>%
   select(Artist, Title) %>%
   distinct()

# miejsce na tag
piosenki$Tag <- NA

# dla wszystkich utowrów - przypisz znaleziony tag (tylko pierwszy z listy wszystkich)
len <- nrow(piosenki)
for(i in 1:len) {
   cat(paste0("\r", i, "/", len))
   
   # nie wszystkie piosenki są w bazie LastFM - stąd z obsługą błędów (niedoskonałą)
   # lepiej użyć purrr::safely()
   tag <- withCallingHandlers(
      tryCatch(
         track.getTopTags(track = piosenki[i, "Title"], artist = piosenki[i, "Artist"])$tag,
         error=function(e) e)
   )
   if(length(tag) != 0) {
      piosenki[i, "Tag"] <- tag[1]
   } else {
      piosenki[i, "Tag"] <- "notag"
   }
}

piosenki$Tag <- tolower(piosenki$Tag)

notowania_analiza <- left_join(notowania_analiza, piosenki,
                                    by = c("Artist"="Artist", "Title"="Title"))
```

Mając otagowane kolejne piosenki możemy zobaczyć jaki był

### najpopularniejszy tag

```{r lp3_notowania_19, message=FALSE, warning=FALSE, error=FALSE}
notowania_analiza %>%
   group_by(Tag) %>%
   summarise(Punkty=sum(Punkty)) %>%
   ungroup() %>%
   arrange(desc(Punkty), Tag) %>%
   top_n(30, Punkty) %>%
   mutate(Tag=factor(Tag, levels = Tag)) %>%
   ggplot() +
   geom_bar(aes(Tag, Punkty), stat="identity", fill = "lightgreen", color = "black") +
   theme(axis.text.x = element_text(angle=90, hjust=1)) +
   labs(title = "Najpopularniejsze tagi na Liście Przebojów Trójki",
        x = "", y = "Liczba punktów",
        caption = "(c) Łukasz Prokulski, fb.com/DaneAnalizy")
```

oraz 

### najpopularniejszy tag w poszczególnych latach

```{r lp3_notowania_20, message=FALSE, warning=FALSE, error=FALSE}
notowania_analiza %>%
   mutate(Rok=year(NotowanieData)) %>%
   group_by(Rok, Tag) %>%
   summarise(Punkty=sum(Punkty)) %>%
   ungroup() %>%
   group_by(Rok) %>%
   arrange(desc(Punkty)) %>%
   mutate(PozRok = row_number()) %>%
   ungroup() %>%
   arrange(Rok, PozRok, desc(Punkty), Tag) %>%
   filter(PozRok==1) %>%
   ggplot() +
   geom_bar(aes(Rok, Punkty, fill=Tag), stat="identity", show.legend = FALSE) +
   geom_text(aes(Rok, Punkty, label=Tag), angle=90, hjust=-0.1) +
   expand_limits(y = c(0, 11000)) +
   labs(title = "Najpopularniejsze tagi na LP3 według roku",
        x = "Rok", y = "Liczba punktów",
        caption = "(c) Łukasz Prokulski, fb.com/DaneAnalizy")
```

To "80s" to trochę nieszczęśliwy tag (może należało brać drugi tag w kolejności, a nie tylko pierwszy?). Warto też skorzystać z innego źródła - na przykład ze Spotify. Sporify da nam też informacje o kilku parametrach piosenek, co również może być ciekawe (czy tempo, energia i inne numeryczne wartości mają wpływ na wynik na liście? Czy jest jakaś zależność?). Ale to pozostawiam już Wam.


Dla zainteresowanych: [kod źródłowy w R na GitHubie](https://github.com/prokulski/LP3), **razem z danymi**.
